【裁判字號】    90,易,2464
【裁判日期】    901024
【裁判案由】    違反動產擔保交易法
【裁判全文】
臺灣臺中地方法院刑事判決                          九十年度易字第二四六四號
    公  訴  人  臺灣臺中地方法院檢察署檢察官
    被      告  甲○○
右列被告因違反動產擔保交易法案件，經檢察官提起公訴（九十年度偵字第一一○三
○號），本院判決如左：
    主  文
甲○○無罪。
    理  由
一、公訴意旨詳如附件起訴書所載。
二、公訴人認被告甲○○涉犯動產擔保交易法第三十八條之罪嫌，無非以告訴人花旗
    銀行股份有限公司台中分公司（下稱花旗銀行台中分公司）代理人乙○○之指述
    、並據提出契約書為證，為其主要論據。訊據被告甲○○固不諱言有與告訴人花
    旗銀行台中分公司簽訂車輛貸款暨動產擔保契約，將其所有車牌號碼Ｂ二－六二
    六二號自用小客車設定動產抵押權予花旗銀行台中分公司之事實，惟堅決否認有
    前開犯行，並辯稱：並未居住於戶籍址，與告訴人簽訂契約買車時係住烏日，故
    上揭自小客車自買入後均放置於烏日之居住處所，契約書上標的物約定存放地點
    是告訴人業務員拿伊身分證去抄的，且車買後是交給伊前夫丙○○使用，並未交
    給伊，後來車子是遭丙○○典當等語。
三、按犯罪事實應依證據認定之，無證據不得推定其犯罪事實；又不能證明被告犯罪
    或其行為不罰者，應諭知無罪之判決。刑事訴訟法第一百五十四條、第三百零一
    條第一項分別定有明文。再依動產擔保交易法第三十八條之規定，動產擔保交易
    之債務人，需其主觀上係出於意圖不法之利益，而將標的物遷移、出賣、出質、
    移轉、抵押或為其他處分，致生損害於債權人者，始構成該罪。另告訴人之告訴
    ，係以使被告受刑事訴追為目的，是其陳述是否與事實相符，仍應調查其他證據
    以資審認（最高法院五十二年台上字第一三○○號判例意旨參照）。經查，被告
    與告訴人簽訂車輛貸款暨動產擔保契約，將其所有車牌號碼Ｂ二－六二六二號自
    用小客車設定動產抵押權予告訴人花旗銀行台中分公司之時，被告之戶籍雖設於
    台中市○區○○路一段九三巷五一號，然實際居住之處所則係在台中縣烏日鄉○
    ○村○○路便行巷二五九號，業據被告供明在卷，並據證人即告訴人公司承辦本
    件車輛貸款暨動產擔保契約業務知陳俊雄證稱：車輛貸款暨動產擔保契約書及動
    產擔保交易動產抵押設定登記申請書上標的物約定存放地點，依告訴人公司內部
    作法，是由公司工讀生按照借款人身分證上戶籍地址抄寫，如借款人所告知之實
    際居住處所與其身分證上之戶籍地址不同，則會在公司所另行存放之申請書上記
    明，本件訂約當時並沒有約定要將車子放在何處等語甚明，而參照告訴人公司所
    另存放之被告名義之汽貸申請書上所載，被告於簽訂上揭車輛貸款暨動產擔保契
    約時，確實有告知其實際之居住處所不在台中市○區○○路一段九三巷五一號之
    戶籍地址，而係在台中縣烏日鄉○○村○○路便行巷二五九號，有告訴人代理人
    所提出之汽貸申請書影本乙紙在卷可稽，按諸汽車係屬交通工具，依其使用之目
    的、性質，自應隨其使用人之行止以定其所在，否則無以發揮其效用，告訴人於
    與被告訂約時，既明知被告並未居住於其身分證上所載之戶籍地址，而係另有其
    他居住處所，自明知被告不可能將標的物汽車存放於非其實際居住之戶籍地址，
    乃竟在無約定或其他特別情事之情況下，明知被告實際居住於台中縣烏日鄉○○
    村○○路便行巷二五九號，猶由其工讀生在車輛貸款暨動產擔保契約書、動產擔
    保交易動產抵押設定登記申請書上，自行填載標的物約定存放地點為被告之戶籍
    地址，顯與雙方約定標的物應存放地點之真意不符，則不問被告有無將本件標的
    物汽車遷移之行為，因被告與自訴人雙方並無標的物須存放於被告之戶籍地址之
    真意，且標的物實際上亦始終未存放於被告之戶籍地址，故非自約定之存放地點
    遷移，尚與動產擔保交易法第三十八條規定所稱遷移須將標的物自約定地點遷移
    之構成要件不符；況本件標物物汽車嗣後係遭被告之前夫丙○○持以典當，點當
    時並未告知被告，復據證人丙○○證述甚明，則將標的物出質之人亦非被告無訛
    ，自無從繩以被告動產擔保交易法第三十八條之罪。被告既無將標的物遷移、出
    質或為其他處分之行為，而本案除告訴人之指述外，並無其他積極證據足資證明
    被告有意圖不法之利益，而將標的物遷移、出賣、出質、移轉、抵押或為其他處
    分之情事，是被告縱有未依約按時繳款之情事，亦係債務不履行之單純民事債務
    糾紛，要與動產擔保交易法第三十八條之罪之構成要件有間，揆諸前開說明，至
    屬明灼。此外，復查無其他積極事證足資證明被告有公訴意旨所指之犯行，自應
    為被告無罪之諭知。
四、據上論斷，應依刑事訴訟法第三百零一條第一項，判決如主文。
中      華      民      國      九十      年      十      月    二十四  日
                                臺灣臺中地方法院刑事第二庭
                                    法  官  呂  麗  玉
右正本證明與原本無異。
如不服本判決，應於判決送達後十日內向本院提出上訴狀，上訴於臺灣高等法院臺中
分院( 須附繕本 )。
                                    書記官
中      華      民      國      九十      年      十      月    二十四  日


司法院資訊處製作；財團法人民間司法改革基金會備份。
